行　政　法　院　判　決　　　　　　　　　　　　　八十八年度判字第三九三九號
　　原　　　告　翡仕實業股份有限公司
　　代　表　人　甲○○
　　訴訟代理人　乙○○
　　被　　　告　經濟部智慧財產局（原經濟部中央標準局）
右當事人間因商標註冊事件，原告不服行政院中華民國八十七年九月十五日台八十七
訴字第四五○三三號再訴願決定，提起行政訴訟，本院判決如左︰
　　主  文
原告之訴駁回。
　　事  實
緣原告於民國八十六年三月二十八日以「翡仕實業股份有限公司標章」商標，指定使
用於商品及服務分類表第二十五類之男女衣服、皮衣、童裝、襯衫、外套、內衣、運
動裝、休閒服、裙、褲子商品申請註冊。被告以其與吉甫國際股份有限公司之註冊第
二九四○七八號「龍馬獸圖(三)」商標近似，乃予以核駁，發給第0000000號商
標核駁審定書。原告不服，提起訴願、再訴願，均遭決定駁回，遂提起行政訴訟，茲
摘兩造訴辯意旨於次：
原告起訴意旨略謂︰一、按商標圖樣「相同或近似他人同一商品或類似商品之註冊商
標者」不得申請註冊，固為商標法第三十七條第一項第十二款所明定，唯此條款之適
用，應以兩商標之構成相同或近似為前提與要件；而判斷兩造是否近似，應施以隔離
通體觀察，以辨其有無產生混淆誤認之虞（請參照七十二年判字第一三九五號判決）
，意即判斷商標之近似與否，應就兩造商標之圖樣施以總括全體隔離觀察為原則，倘
使兩造商標圖樣之寓目印象明確，不致因其一商標之存在，而聯想至另一商標，並發
生不能辨別之情形者，即無近似可言。二、按申請案號（）15164 號「翡仕公司標
章」係以細筆描繪一彩帶上置一躍起之動物圖形，而註冊第294078號龍馬獸圖為一坐
姿手持長矛並有底坐之獨角獸、其形態與中國廟宇前之石像類似、兩者構圖意匠顯可
見差異、尚非不易分辨、異時異地觀察、難謂有引起混同誤認之虞、非屬近似商標。
且行政法院八十五年度判字第一四七號，其判決意旨，亦曾就兩圖形為不近似之見解
。三、再查原告前於民國八十二年八月二十八日以「力抗及圖」向被告據以申請註冊
，並指定於男女服裝、童裝、內衣等，當時被告僅以該圖樣之圖形與註冊第二一四○
八六號「紅馬及圖」商標圖形近似。其核駁意旨並無說明與註冊第294078號「龍馬獸
圖（三）」近似，行政機關為商標之審查應就近似之商標一次列舉，原核駁之事實經
排除後，卻又以另件商標核駁，因此，其前後審定之標準有不一之處，有擾民之處，
令人難以甘服。四、綜上所陳，原告早於手錶類申請有註冊第350432號，歷經十年於
手錶商品之經營已達知名程度，且兩商標早已並存、圖形早於市場流通、消費者亦無
混淆誤認之情事發生。請撤銷原處分及一再訴願決定等語。
被告答辯意旨略謂︰按商標圖樣相同或近似於他人同一商品或類似商品之註冊商標者
，不得申請註冊，為修正前商標法第三十七條第一項第十二款前段所明定。本件原告
申請註冊之「翡仕實業股份有限公司標章」商標圖樣上之圖形，與據以核駁註冊第二
九四○七八號「龍馬獸圖（三）」商標圖樣上之圖形，均為頭部向左，前肢上舉之獨
角獸圖形，細加比對固可見下肢及裝飾緞帶有無之不同，惟二者構圖、意匠極相彷彿
，異時異地隔離觀察，有使一般商品購買人產生混淆誤認之虞，應屬近似之商標，復
均指定使用於同一或類似之商品，自有首揭法條之適用。至原告所舉案例，其商標圖
樣不盡相同，案情各異，應不得執為本件應准註冊之論據，併予陳明。是被告依法核
駁其註冊之申請並無不合，請駁回原告之訴等語。
　　理  由
按商標圖樣相同或近似於他人同一商品或類似商品之註冊商標者，不得申請註冊，為
商標法第三十七條第一項第十二款前段所規定，而判斷商標之近似與否，應隔離觀察
其有無引起混同誤認之虞以為斷，迭經本院著有判例可稽。又商標在外觀、觀念或讀
音方面有一近似者，即為近似之商標；商標圖樣上之圖形相似，有混同誤認之虞者，
為外觀近似。本件原告於八十六年三月二十八日以「翡仕實業股份有限公司標章」商
標，指定使用於商品及服務分類表第二十五類之男女衣服、皮衣、童裝、襯衫、外套
、內衣、運動裝、休閒服、裙、褲子商品申請註冊，被告以其與吉甫國際股份有限公
司之註冊第二九四○七八號「龍馬獸圖(三)」商標近似，乃予以核駁，發給第0000
000號商標核駁審定書，原告不服，循序提起行政訴訟，主張：系爭商標圖樣係於
彩帶上置一躍起之動物圖形，而據以核駁之商標圖樣為手持長矛並有底坐之獨角獸圖
形，類似古廟前之石像，構圖意匠迥異。又原告於八十二年間以「力抗及圖LICORNEM
ILANO 」商標申請註冊，被告並未認定該商標圖樣之圖形與本件據以核駁商標圖樣之
圖形近似，況原告註冊第三五○四三二號「力抗及圖Licorne 」商標使用於手錶類商
品達十餘年，乃並存之弱勢商標，消費者應無誤認之虞云云。經查：系爭「翡仕實業
股份有限公司」商標如附圖一所示與據以核駁之註冊第二九四○七八號「龍馬獸圖(三)
」商標圖樣之圖形如附圖二所示，均為類似馬頭上長斜向左上方之獨角，其頭部均向
左，前二腳上舉之獸圖造型，細為比對，固可見其下肢有無之不同，然其構圖、意匠
均相彷彿，異時異地隔離觀察，難謂無使消費者產生混同誤認之虞，且均指定使用於
同一或類似商品，應屬近似之商標，自不得申請註冊，至原告所舉本院判決例及原告
其他申請註冊之案例，因其案情各異，且屬另案，而原告之註冊第三五○四三二號「
力抗及圖Licorne 」商標係使用於非同一或類似之手錶類商品，不生並存多年之弱勢
商標問題，均不得執為系爭商標應准註冊之依據，從而原告所訴各節，均無足取，本
件原處分揆諸首揭規定，洵無違誤，一再訴願決定，遞予維持，俱無不合，原告起訴
意旨，難謂為有理由，應予駁回。
據上論結，本件原告之訴為無理由，爰依行政訴訟法第二十六條後段，判決如主文。
中    華    民    國     八十八      年     十一     月      十九       日
                    行 政 法 院 第 六 庭
                                審 判 長 評  事      徐  樹  海
                                         評  事      黃  合  文
                                         評  事      高  啟  燦
                                         評  事      林  家  惠
                                         評  事      劉  鑫  楨
右  正  本  證  明  與  原  本  無  異
                                         法院書記官  陳  佩  玲
中    華    民    國     八十八      年     十一     月     二十三      日
附圖一                               附圖二
系爭商標                             據以核駁商標
~[G;H:\SCN\88\00000000.1;;]
~[G;H:\SCN\88\00000000.2;1700;]
